臺灣宜蘭地方法院民事裁定
110年度小上字第11號
上  訴  人  一零二一嘣米香有限公司


法定代理人  許智傑  
上  訴  人  施惠萍即千家精緻食品行


訴訟代理人  許智傑  
被上訴人    賴姵伶  

上列當事人間因請求返還不當得利事件，上訴人對於民國110年5
月4日本院羅東簡易庭109年度羅小字第445號第一審小額民事判
決提起上訴，本院裁定如下：
    主  文
上訴駁回。
第二審訴訟費用新臺幣1,500元由上訴人負擔。
    理  由
一、按對於小額程序之第一審裁判，得上訴於管轄之地方法院；
    對於前項第一審裁判之上訴或抗告，非以其違背法令為理由
    ，不得為之；上訴狀內應記載上訴理由，表明下列各款事項
    ：一、原判決所違背之法令及其具體內容，二、依訴訟資料
    可認為原判決有違背法令之具體事實；又民事訴訟法第468
    條及第469條第1款至第5款之規定，於小額事件之上訴程序
    準用之，民事訴訟法第436條之24、第436條之25及第436條
    之32第2項分別定有明文。次按當事人依民事訴訟法第468條
    規定以第二審判決有不適用法規或適用法規不當者為上訴理
    由時，其上訴狀或理由書應有具體之指摘，並揭示該法規之
    條項或其內容，若係成文法以外之法則，應揭示該法則之旨
    趣，倘為司法院之解釋或本院之判例，則應揭示該判解之字
    號或其內容，如依民事訴訟法第469條所列各款事由提起第
    三審上訴者，其上訴狀或理由書，應揭示合於該條款之事實
    ，上訴狀或理由書如未依此項方法表明，或其所表明者，顯
    與上開法條規定之情形不相合時，即難認為已對第二審判決
    之違背法令有具體之指摘，其上訴自難認為合法，最高法院
    著有71年臺上字第314號民事判例，可資參照。因此，小額
    訴訟事件之第二審為法律審，並非事實審，故僅能就第一審
    判決是否不適用法規或適用法規不當，或是否有民事訴訟法
    第469條所列各款事由而為審查，並非就當事人於原審主張
    之事實予以認定是否屬實。　　
二、上訴意旨略以：被上訴人於另案承認勞資糾紛調解內容新臺
    幣（下同）11萬元已含勞退金，上訴人又繳交被上訴人勞退
    金47,904元於被上訴人勞工保險局勞退專戶，故被上訴人應
    返還47,904元之不當得利。並聲明：原判決廢棄；被上訴人
    應給付上訴人47,904元。
三、經查︰
（一）按「對於小額程序之第一審裁判，得上訴或抗告於管轄之
      地方法院，其審判以合議行之」，民事訴訟法第436之24
      條第1項定有明文。查上訴人施惠萍即千家精緻食品行於
      原審民國（下同）110年4月6日言詞辯論期日，當庭撤回
      起訴（見原審卷第31頁背面），而原審判決亦未就施惠萍
      即千家精緻食品行之部分為裁判，故對於上訴人施惠萍即
      千家精緻食品行而言，並無民事訴訟法第436之24條第1項
      所稱之「第一審裁判」，從而，上訴人施惠萍即千家精緻
      食品行之上訴（其具狀陳稱為上訴人，並非誤列等語，見
      本案卷第33頁），並非合法，且其情形不能補正，依民事
      訴訟法第436之32條第2項準用同法第444條第1項前段規定
      ，其上訴應予駁回。
（二）上訴人嘣米香有限公司之上訴理由（見本案卷第11、13頁
      ），僅就107年3月8日宜蘭縣政府勞資爭議調解之內容，
      是否包括被上訴人之百分之6勞工退休金等事實為爭執，
      核其上訴理由，無非僅係就原審取捨證據、認定事實之職
      權行使，指摘其為不當，並未具體指出原判決有何違背法
      令情事，更未指明原判決所違背之法令條項或其內容，以
      及依訴訟資料有何判決違背法令之具體事實，所陳亦均非
      民事訴訟法第469條所列各款事由或合於該條款之事實，
      依上說明，不得謂已合法表明上訴理由。
（三）上訴人於本案民事上訴狀內，陳稱︰「上訴人要求返還之
      不當得利是勞資調解內容給付新臺幣11萬裏匯款於被上訴
      人私人帳號裏的勞退金的47,904元。而非109年度羅小字
      第445號法官故意犯圖利被上訴人的勞工保險局勞工專戶
      的勞退金額47,904元」（見本案卷第11、13頁），更足見
      上訴人本件上訴，無非僅係就原審取捨證據、認定事實之
      職權行使，指摘其為不當，並未具體指出原判決有何違背
      法令情事。
（四）綜上所述，本件上訴並非合法，應予駁回。
四、小額訴訟之上訴程序，法院為訴訟費用之裁判時，應確定其
    費用額，民事訴訟法第436條之32第1項準用同法第436條之1
    9第1項規定甚明。查本件第二審訴訟費用確定為1,500元，
    爰裁定如主文第2項所示。
五、據上論結，本件上訴為不合法，依民事訴訟法第436條之32
    第1項、第2項、第444條第1項前段、第436條之19第1項、第
    95條、第78條，裁定如主文。
六、末按︰「對於小額程序之第二審裁判，不得上訴或抗告」，
    民事訴訟法第436之30條定有明文，故不得對於本判決提起
    上訴或抗告，併此敘明。　　
中　　華　　民　　國　　110 　年　　10　　月　　20　　日
                  民事庭審判長法  官      林春長  
                              法  官      張文愷
                              法  官      伍偉華
以上正本係照原本作成。
本裁定不得抗告。
中　　華　　民　　國　　110 　年　　10　　月　　20　　日
                              書記官      葉宜玲